【裁判字號】    95,台上,6863
【裁判日期】    951214
【裁判案由】    偽造文書
【裁判全文】
最高法院刑事判決            九十五年度台上字第六八六三號
上  訴  人  甲○○
                    號3樓
選任辯護人  周方森律師
上列上訴人因偽造文書案件，不服台灣高等法院中華民國九十三
年四月二日第二審判決（九十二年度上訴字第三九六四號，起訴
案號：台灣桃園地方法院檢察署九十一年度偵字第四０五一號）
，提起上訴，本院判決如下：
    主  文
上訴駁回。
    理  由
按刑事訴訟法第三百七十七條規定，上訴於第三審法院，非以判
決違背法令為理由，不得為之。是提起第三審上訴，應以原判決
違背法令為理由，係屬法定要件。如果上訴理由書狀並未依據卷
內訴訟資料，具體指摘原判決不適用何種法則或如何適用不當，
或所指摘原判決違法情事，顯與法律規定得為第三審上訴理由之
違法情形，不相適合時，均應認其上訴為違背法律上之程式，予
以駁回。本件上訴人甲○○上訴意旨略稱：(一)、上訴人純依國人
通採作法，將護照申請、國外簽證與申辦台胞證等出國事宜，委
託旅行社相關人員劉姓男子購買非法護照一本，但該劉姓男子究
以何種方法取得護照，並非上訴人所能知悉，乃原審竟在無任何
確切證據情況下，僅憑臆測而推斷上訴人與劉姓男子間存有犯意
聯絡及行為分擔，顯有認定事實不憑證據，並違背經驗法則、論
理法則之違誤。(二)、原判決理由謂倘劉姓男子係純販售偽（變）
造之護照，則僅需一、二張上訴人照片即足，乃上訴人一次交付
四張，自可推知係以冒名申請之方式辦理。然則上訴人尚向劉姓
男子購得台胞證一本，原審未將此部分所需照片併予加計，足見
所憑認定上訴人犯罪之依據，要與待證事實不符，而有判決理由
矛盾之違失。(三)、上訴人係於事發之後，始得悉劉姓男子冒名申
辦護照之情，原審竟倒果為因，認定上訴人事先知情，亦有判決
理由矛盾之違誤。(四)、檢察官既併以上訴人涉嫌刑法第二百十二
條之罪名提起公訴，原審竟未就此予以審理，當有已受請求之事
項未予判決之違法。(五)、上訴人確有不得已之苦衷而犯本件之罪
，原審卻未斟酌其犯罪情狀顯有諸多可憫恕之處，不依刑法第五
十九條規定予以減刑；復未慮及上訴人前此犯另罪，尚在緩刑期
內，倘再於本件判處徒刑，上揭緩刑勢將被撤銷，對於上訴人至
為不利，乃竟仍維持第一審所為徒刑之判決，均非適宜云云。惟
查：(一)、證據之取捨及事實之認定，係屬事實審法院自由判斷之
職權，此項自由判斷職權之行使，如未違背客觀存在之經驗法則
或論理法則，即不容當事人任憑己意，指摘為違法，而資為上訴
第三審之適法理由。本件原判決主要係依憑上訴人迭在警詢、偵
查及第一審審理中，坦承其遭另案禁止出國，卻仍向劉姓男子價
購貼有上訴人先前交付之照片，名為「乙○○」之中華民國普通
護照，並持以多次進出國境之供述；證人即被害人乙○○、旅行
社職員潘翠婷、劉麗卿之證言；內容不實之護照申請書、護照及
入出境查詢結果表等證據資料，乃認定上訴人有原判決事實欄所
載之犯行，因而維持第一審依行為時及裁判時法，以想像競合犯
行使偽造私文書及冒名申請護照罪，並牽連犯使公務員登載不實
文書與受禁止出國處分而出國罪關係，從一重論處上訴人共同行
使偽造私文書，足以生損害於公眾及他人罪刑（處有期徒刑四月
，如易科罰金以三百元折算一日）之判決，駁回上訴人之第二審
上訴。對於上訴人僅承認提供其相片，向劉姓男子價購虛貼其相
片之被害人名義護照，嗣持用出入國境多次之情，而矢口否認犯
罪，所為伊純購買護照使用，並非同謀虛偽申請云云之辯解，如
何係飾卸之詞，不足採信，亦據卷內證據資料詳加指駁說明。復
敘明上訴人前有百餘次出入境經驗，顯見對於出入境手續、證照
及相關之申辦事宜，具有相當了解，經禁止出國後，竟提供相片
、購買護照，當知來源不法，且其係一次提供四張相片，要與偽
（變）造者通常祇需一、二張之情不同。參以其直言：知悉劉姓
男子欲以他人名義申請護照等語，足見上訴人就劉姓男子偽造被
害人名義申請文書，申辦取得不實內容護照之犯行，具有犯意聯
絡及行為分擔。所為之事實認定與得心證理由，俱有卷內各證據
資料可稽，自形式上觀察，並未違背客觀存在之經驗法則或論理
法則。上訴意旨置原判決已明白論斷之事項於不顧，就原審採證
認事職權之適法行使，任憑自己主觀意見，指摘原判決違背證據
法則及判決理由矛盾，且猶為單純事實上之爭執，殊難認為適法
之第三審上訴理由。(二)、量刑輕重與是否犯罪情狀顯可憫恕而予
減刑，乃屬事實審法院得依職權自由裁量之事項，倘其未有逾越
法律所規定之範圍，或濫用其權限，即不得任意指摘為違法，執
為第三審上訴理由。原審以第一審「審酌被告犯罪之動機、目的
、其出國及使公務員為不實登載之次數、其犯罪後坦承部分事實
，尚有悔意等一切情狀」，認第一審量處有期徒刑四月，並諭知
易科罰金之折算標準，已屬妥適，而予維持。既未逾越法律規定
之範圍，亦難認有濫用權限情事。上訴意旨以之作為上訴理由，
不能認為已具備合法上訴第三審之形式要件。依上說明，應認其
就行使偽造私文書及冒用名義申請護照罪部分之上訴，為違背法
律上之程式，予以駁回。至違反入出國及移民法罪與使公務員登
載不實文書罪部分，核屬刑事訴訟法第三百七十六條第一款所列
不得上訴於第三審之罪名，其牽連之重罪（行使偽造私文書及冒
用名義申請護照罪）上訴既不合法，則此輕罪部分，本院自亦無
從依審判不可分原則為實體上之審判，應併予駁回。再關於起訴
書所指刑法第二百十二條罪嫌部分，原判決已於理由五內，詳加
說明因不能證明此部分犯罪，而檢察官係以上揭有罪部分與之具
有牽連犯裁判上一罪關係，故此部分不另為無罪之諭知。上訴意
旨竟指摘為漏未判決，並為其不利益而上訴，既未確實依據訴訟
資料而為指摘，且與上訴制度精神相悖，復同屬上揭不得上訴於
第三審之罪名，殊難認此部分之上訴合於法律上之程式，同應駁
回。
據上論結，應依刑事訴訟法第三百九十五條前段，判決如主文。
中    華    民    國  九十五  年  十二    月  十四    日
                      最高法院刑事第八庭
                          審判長法官  張  淳  淙
                                法官  劉  介  民
                                法官  張  春  福
                                法官  洪  昌  宏
                                法官  蔡  彩  貞
      本件正本證明與原本無異
                                      書  記  官
中    華    民    國  九十五  年   十二   月   十五   日
                                                      Ｅ


司法院資訊處製作；財團法人民間司法改革基金會備份。
